【裁判字號】    89,上易,1317
【裁判日期】    890630
【裁判案由】    背信
【裁判全文】
臺灣高等法院臺中分院刑事判決                  八十九年度上易字第一三一七號
    上 訴 人    台灣台中地方法院檢察署檢察官
    上 訴 人    乙○○
    即 被 告
    選任辯護人  陳呈雲  律師
右上訴人等因被告侵占案件，不服台灣台中地方法院八十八年度易字第四五七號，中
華民國八十九年四月十一日第一審判決（起訴案號：台灣台中地方法院檢察署八十七
年度偵字第一四五三七號），提起上訴，本院判決如左：
    主      文
上訴駁回。
    事實及理由
一、本案經本院審理結果，認第一審判決認事用法及量刑均無不當，應予維持，並引
    用第一審判決書記載之事實、證據及理由（如附件）。
二、上訴人即被告乙○○上訴意旨仍執前詞，否認犯罪，其上訴無理由，又檢察官上
    訴意旨指摘上訴人即被告故意隱瞞綽號「阿宏」之人之姓名，但上訴人即被告於
    本院已陳明綽號「阿宏」之人之姓名叫黃東煌，是檢察官之上訴亦無理由，均應
    予駁回。又上訴人即被告於本院雖請求傳訊證人郭修渡及黃東煌（即綽號「阿宏
    」）等二人，惟因郭修渡業於原審到庭陳述明確，且本件事證已極明確，核無再
    傳訊之必要。另黃東煌部分宜由檢察官另行偵辦，併此敘明。
三、據上論斷，應依刑事訴訟法第三百七十三條、第三百六十八條，判決如主文。
本案經檢察官丙○○到庭執行職務。
中      華      民      國    八十九      年      六      月    三十    日
                                  臺灣高等法院臺中分院刑事第八庭
                                        審判長法  官  羅  得  村
                                              法  官  林  輝  煌
                                              法  官  劉  榮  服
右正本證明與原本無異。
不得上訴。
                                              書記官  林  玉  惠
中      華      民      國    八十九      年      七      月     一     日
                                                                        Ｃ
台灣台中地方法院刑事判決                          八十八年度易字第四五七號
    公  訴  人  臺灣臺中地方法院檢察署檢察官
    被      告  乙○○  男四十八歲（民國○○○年○月○○○日生）
                        住台中市○○區○○里○○路四三七巷二弄十九號
                        身分證統一編號：Ｂ一九五九二二四號
    選任辯護人  宋永祥律師
右列被告因侵占案件，經檢察官提起公訴（八十七年度偵字第一四五三七號），本院
判決如左：
    主  文
乙○○共同意圖為自己不法之所有，而侵占自己持有他人之物，處有期徒刑肆月。
    事  實
一、乙○○於民國（下同）八十六年三月間因受甲○○之囑託與綽號「阿和」、「阿
    宏」及王碧輝（音同）等成年男子代為處理甲○○與郭修渡間之土地合建糾葛，
    於同年四月十七日晚上議價完成後，乙○○與阿和、阿宏及王碧輝等人偕同甲○
    ○前往郭修渡住處簽署以新台幣（下同）四百五十萬元達成和解之和解契約書，
    乙○○明知甲○○事前僅同意將和解金額中之一百五十萬元分由出面協調之乙○
    ○等人取得，於阿宏代為收受郭修渡交付之和解金後，竟與阿和、阿宏及王碧輝
    等人基於共同為自己不法所有之犯意聯絡，由乙○○與王碧輝陪同甲○○返回彰
    化縣鹿港鎮住處後，僅交付一紙面額二百七十萬元之支票，未將代為收受之屬甲
    ○○所有之三十萬元和解現金一併交付甲○○，而予以侵占入己。
二、案經被害人甲○○訴請法務部調查局中部機動工作組報請台灣台中地方法院檢察
    署檢察官偵查起訴。
    理  由
一、訊據被告矢口否認有何侵占犯行，並辯稱：未曾接受告訴人甲○○處理與郭修渡
    間之和解事宜云云。經查：（一）本件被告乙○○因綽號「阿宏」、「阿和」及
    王柏輝等人無法完成告訴人甲○○委辦之事務，遂於八十六年四月十七日透過「
    阿宏」等人，與告訴人甲○○碰面後，並由被告與阿宏等三人代告訴人甲○○解
    決與郭修渡間之合作糾紛之事實，業據告訴人陳明在卷，且被告亦不否認曾與甲
    ○○會面，且出面解決與郭修渡間之糾紛，並通知告訴人及陪同告訴人前往郭修
    渡住處，簽領業已談妥之和解契書約等情，足見本件被告業已接受告訴人甲○○
    之委任，與阿宏等人共同處理告訴人與郭修渡間合建糾紛之和解事務甚明，被告
    雖空言否認，並辯稱僅陪同前往現場，未曾受託處理告訴人與郭修渡間合建之和
    解糾紛云云，顯無可採，被告自係為告訴人甲○○處理合建糾紛事務之人，合先
    明。（二）依告訴人所述，伊委任被告與阿宏等人處理合建事宜，就和解金額
    四百五十萬元，同意給付被告乙○○及阿宏等人一百五十萬元，受任人即乙○○
    及阿宏等人僅需交付告訴人甲○○本人三百萬元等情，業據告訴人陳明在卷，且
    被告亦不否認於和解現場代為取走和解金者係阿宏及告訴人甲○○僅取得和解金
    額中之票據部分即面額二百七十萬元之支票一紙等情事，被告受委任處理事務，
    雖有權持有和解現場所取得之現金一百八十萬元及面額二百七十萬元支票一紙總
    計四百五十萬元之和解金，然竟僅交付支票一紙，拒不將現金一百八十萬元中之
    三十萬元，連同面額二百七十萬元總計三百萬元一併交還告訴人，更矢口否認持
    有告訴人上開和解金未還，且迄今拒不返還，其與阿宏等人代為收受郭修渡交付
    之和解金時，已有將和解現金一百八十萬元中之三十萬元據為自己不法所有之意
    圖灼然甚明，被告所辯顯係卸責之詞，不足採信，事證明確，被告侵占犯行洵堪
    認定。
二、核被告所為，係犯刑法第三百三十五條第一項之侵占罪。被告乙○○與阿宏、阿
    和及王碧輝間有犯意之聯絡，行為之分擔，均為共同正犯。至於公訴人認被告乙
    ○○與阿宏等人僅交付告訴人面額二百七十萬元之屆期不獲兌現之支票，總計侵
    占和解現金計四百五十萬元等語，然本件告訴人甲○○與郭修渡間之合建糾紛，
    經被告乙○○與阿宏等人之居間協調，雙方以新台幣（下同）四百五十萬元達成
    和解，告訴人亦同意和解金額採三六分帳方式，即其中一百五十萬元，歸屬被告
    等人所有，僅其中三百萬元係屬告訴人所有等情，已詳如前述，且為告訴人所是
    認，本件被告與阿宏等人所應交還告訴人之款項應係三百萬元而非四百五十萬元
    甚明，依告訴人所述：和解是日在郭修渡住處簽署和解契約書時，雖曾目睹郭修
    渡將裝有和解金額之袋子置放桌上，然依該袋子外觀判斷，袋內現金數量斷無達
    四百五十萬元之可能等語，再酌以郭修渡之彰化縣鹿港鎮信用合作社及第一商業
    銀行鹿港分行等帳戶，於八十六年四月十五、六日之大額提領款項記錄，亦僅八
    十六年四月十六日即和解當天之一百八十萬元現金提領記錄，有彰化縣鹿港鎮信
    用合作社及第一商業銀行鹿港分行之交易明細表數紙在卷可稽，至於四百五十萬
    元之和解款項，除郭修渡個人帳戶提領之上述一百八十萬元外，餘款二百七十萬
    元部分，郭修渡先辯稱係向其女婿借款五百萬元後，款項雖陸續入伊個人帳戶
    ，然因匯款不及，遂向友人郭建三借款，二百五十萬元現金亦由郭建三在住處交
    付，事後始提領女婿入之款項，陸續提領返還郭建三，已全數還清等語（見八
    十八年五月三十一日訊問筆錄），核與證人郭建三證稱：郭修渡借款二百五十萬
    元，於八十六年三、四月間，分三次陸續交付現金給他，又因向郭修渡購買興建
    之房屋，借款均與房屋價款相互抵銷等語顯有歧異，且觀諸郭修渡於第一商業銀
    行及鹿港信用合作社之交易明細表，郭修渡對於其帳戶內於八十六年二月間業經
    電或存入計五百萬元之鉅款（第一商業銀行：二月二十五日一百三十萬元、鹿
    港信用合作社：二月十四日一百三十萬元、二月十七日、二月二十一日各一百二
    十萬元），迄八十六年四月十六日和解當天，郭修渡帳戶內尚有近百萬元之現金
    ，然郭修渡竟捨既有現金不取，反向他人借貸鉅款，顯與常情不符，是以，和解
    當日之現金數額，是否如郭修渡所言及和解契約書所載計現金四百五十萬元，非
    無疑義，和解之一方即郭修渡對於和解現金其中二百七十萬元之來源，與證人郭
    建三證述情節既有矛盾，且無法釋明出處，實難謂被告確曾代告訴人收受和解現
    金計四百五十萬元；再依告訴人所述當天和解現場裝置現金之袋子，應僅百餘萬
    元（見本院八十八年四月一日審判筆錄），及當時在簽字時，阿弘（宏）就先走
    了，我問錢在那裏時已不見了，有袋子很小，裡面不可能四百萬元，我問乙○○
    他說裡面還有一張二百四十萬元（二百七十萬元）票，乙○○就拿那張票到我家
    （見偵卷第七十七頁）等情，本件被告既將和解現場所取得之票及現金，按雙方
    協議分帳方式，將分歸被告及阿宏等人之一百五十萬元，連同前述侵占犯行所侵
    占之三十萬元，總計現金一百八十萬元全數取走，而將面額二百七十萬元部分之
    票據交付告訴人，屆期上開支票雖不獲兌現，然證人郭修渡既未能證明其和解金
    額中之二百七十萬元部分之出處，雖和解契約書中載明「甲方同意給付乙方現金
    新台幣肆佰伍拾萬元」，然參酌卷附空白和解契約書中則載明「甲方同意給付乙
    方現金新台幣壹佰捌拾萬元」等字樣，關於是日和解金額之現金部分究為一百八
    十萬元﹖亦或是四百五十萬元﹖斷不得僅憑證人郭修渡前後不一之金額出處證詞
    為認定，既無證據證明被告曾取得二百七十萬元之和解現金或被告曾以屆期不獲
    兌之支票換回原應交付告訴人之二百七十萬元現金，從而，被告將所收受之二百
    七十萬元面額支票交付告訴人，雖屆期不獲兌現，應係告訴人與和解契約當事人
    郭修渡間之民事債務不履行問題，自難謂被告上開交付屆期不獲兌現支票之行為
    ，亦涉侵占罪嫌，此部分事實原應為無罪之諭知，惟公訴意旨認此部分犯行與前
    揭論罪科刑犯行部分，屬同一事實，屬實質上一罪，故不另為無罪之諭知，附此
    敘明。爰審酌被告犯罪之動機、目的、手段、品行極為不佳，詳如前述，此有台
    灣台中地方法院檢察署刑案資料查註紀錄表一份在卷可按、所生危害及犯罪後猶
    飾詞狡賴犯行，毫無悔意，且犯罪後迄今仍未與告訴人達成民事和解之態度等一
    切情狀，量處如主文所示之刑。
據上論斷，應依刑事訴訟法第二百九十九條第一項前段、刑法第二十八條、第三百三
十五條條第一項、罰金罰鍰提高標準條例第一條前段，判決如主文。
中    華    民    國      八十九      年      四      月        十一    日
                                      台灣台中地方法院刑事第二庭
                                              法  官  林  靜  芬
右正本證明與原本無異。
如不服本判決，應於判決送達後十日內向本院提出上訴狀，上訴於臺灣高等法院臺中
分院(須附繕本)。
                                              書記官
中    華    民    國      八十九      年       四     月    十五    日
附錄論罪科刑實體法條文：
刑法第三百三十五條
意圖為自己或第三人不法之所有，而侵占自己持有他人之物者，處五年以下有期徒刑
、拘役或科或併科一千元以下罰金。
前項之未遂犯罰之。


司法院資訊處製作；財團法人民間司法改革基金會備份。
